【裁判字號】    88,自,1430
【裁判日期】    890120
【裁判案由】    詐欺
【裁判全文】
臺灣臺中地方法院刑事判決                        八十八年度自字第一四三Ｏ號
    自  訴  人  甲○○
    被      告  乙○○
右列被告因詐欺案件，經自訴人提起自訴，本院判決如左：
    主  文
乙○○無罪。
    理  由
一、自訴意旨略以：被告乙○○耳聞自訴人甲○○有換車之意，竟意圖為自己不法之
    所有，於民國八十八年十一月十五日向自訴人佯稱：伊係經營汽車材料生意，兼
    作中古車買賣仲介，伊願以十三萬五千元價格購入自訴人所有之車號ＮＹ－四八
    六八號自用小客車，整理後再以高價轉售他人，致自訴人陷於錯誤與被告簽訂汽
    車買賣契約，並將車輛連同證件交付被告，被告則簽發同額本票乙紙支付價金，
    詎期限屆至，竟未獲付款，因認被告涉有刑法第三百三十九條第一項之詐欺取財
    罪嫌。
二、自訴意旨認被告乙○○涉犯前開罪嫌係以卷附之被告所簽具汽車買賣合約書及本
    票影本乙紙為其論據。訊據被告則堅詞否認有為右揭犯行，辯稱：伊係因購車後
    財務週轉發生困難，致無法即時給付價金，惟目前已全數清償款項，確無詐欺犯
    意等語。
三、按犯罪事實，應依證據認定之，無證據不得推定其犯罪事實；不能證明被告犯罪
    者，應諭知無罪之判決，刑事訴訟法第一百五十四條、第三百零一條第一項分別
    定有明文。又按刑法第三百三十九條第一項之詐欺取財罪，係以意圖為自己或第
    三人不法之所有，以詐術使人陷於錯誤，將本人或第三人之物交付為構成要件。
    是刑法上之詐欺罪，除行為人主觀上有為自己或第三人不法之所有之意圖外，於
    客觀上，必以行為人有施用詐術為必要，如未使用詐術使人陷於錯誤，自不得以
    詐欺罪相繩。所謂以詐術使人交付，必係被詐欺人因其詐術而陷於錯誤，始為相
    當，若其所用方法，不能認為詐術，亦不致使人陷於錯誤，即不構成本罪（最高
    法院四十六年臺上字第二六Ｏ號判例意旨參照）。是行為人如係事後因其他因素
    無法如期給付，乃民事上債務不履行之問題，除有積極證據足認其於取得財物之
    初，即心存不法所有之意圖外，要難以嗣後之給付遲延即遽認其涉犯詐欺罪名。
    經查，被告乙○○固於前開時、地向自訴人購買車號ＮＹ－四八六八號自用小客
    車，並簽具汽車買賣合約書及簽發同額本票支付價金，嗣前開本票屆期復未獲付
    款，然既無相關證據證明被告於購車之初，有何施用詐術之行為，尚難以被告未
    依約給付價金之行為，直接推論被告涉有詐欺取財罪嫌，且被告業已全額清償積
    欠自訴人之價金，有和解書乙紙附卷可稽，益徵其並無詐欺之意圖，此外，復查
    無其他積極證據足資證明被告有何自訴人所指之行為，核屬不能證明被告犯罪，
    應諭知無罪之判決。
據上論斷，應依刑事訴訟法第三百四十三條、第三百零一條第一項，判決如主文。
中      華      民      國      八十八      年    一    月      二十    日
    法  官  陳  得  利
右正本證明與原本無異。
如不服本判決，應於判決送達後十日內，向本院提出上訴狀。
                                    書記官
中      華      民      國      八十八      年    一    月      二十    日


司法院資訊處製作；財團法人民間司法改革基金會備份。
